【裁判字號】    92,易,893
【裁判日期】    920915
【裁判案由】    傷害
【裁判全文】
臺灣桃園地方法院刑事判決                          九十二年度易字第八九三號
    公  訴  人  臺灣桃園地方法院檢察署檢察官
    被      告  丙○○
右列被告因傷害案件，經檢察官提起公訴（九十二年度偵字第八五一二號），本院判
決如左：
        主  文
丙○○無罪。
        理  由
一、公訴意旨略以：被告丙○○於民國九十一年十一月十五日凌晨零時五分許，在桃
    園縣桃園市○○○路七十八號，因細故與乙○○發生口角，於氣憤之餘，遂基於
    普通傷害之犯意，以拖鞋毆打乙○○之頭部，致乙○○顱內受有慢性硬腦膜下腔
    出血之傷害。因認被告涉有刑法第二百七十七條第一項之傷害罪嫌。
二、按犯罪事實應依證據認定之，無證據不得推定其犯罪事實，又不能證明被告犯罪
    者，應諭知無罪之判決，刑事訴訟法第一百五十四條、第三百零一條第一項定有
    明文。刑事訴訟法上所謂認定犯罪事實之證據，係指足以認定被告確有犯罪行為
    之積極證據而言，如未能發現相當證據或證據不足以證明，自不能以推測或擬制
    之方法，以為裁判基礎，最高法院二十九年上字第三一０五號及四十年台上字第
    八十六號分別著有判例；又認定不利於被告之事實，須依積極證據，苟積極證據
    不足為不利被告之認定時，即應為有利於被告之認定，更不必有何有利之證據，
    最高法院三十年上字第八一六號判例參照。且刑事訴訟上證明之資料，無論其為
    直接或間接證據，均須達於通常一般之人均不致有所懷疑，而得確信其為真實之
    程度，始得據為有罪之認定，若其關於被告是否犯罪之證明未能達此程度，而有
    合理懷疑之存在，致使無從形成有罪之確信，根據「罪證有疑，利於被告」之證
    據法則即不得遽為不利被告之認定，亦有最高法院七十六年度台上字第四九八六
    號判例可稽。
三、公訴意旨認被告涉犯刑法第二百七十七條第一項之傷害罪嫌，無非以告訴人乙○
    ○之指述及卷附診斷證明書一紙，為其論罪之依據。
四、訊據被告固坦認於九十一年十一月間曾至上開地點之事實，惟堅決否認有何傷害
    犯行，辯稱：伊於案發當時並未動手打告訴人，而告訴人係因於九十二年四月十
    六日毆打伊，怕伊去報案，始提出本件告訴。至被告提出之診斷證明書所載病症
    ，乃為被告自身中風所致等語。
五、告訴人雖迭於警訊、偵查及本院調查程序中一再指述被告涉有右揭傷害犯行，然
    查：
  （一）按被害人係以使被告受刑事處罰為目的，故其陳述被告之犯罪情形，雖非絕
        對不得採為判決之基礎，但以陳述本身無瑕疵可指，且與事實相符者始得為
        之，最高法院五十六年台上字第六九八號判決參照。又「被害人之陳述如無
        瑕疵，且就其他方面調查又與事實相符，固足採為科刑之基礎，倘其陳述尚
        有瑕疵，則在未究明前，遽採為論罪科刑之根據，即難認為適法」、「告訴
        人之告訴，係以使被告受刑事訴追為目的，是其陳述是否與事實相符，仍應
        調查其他證據以資審認」，最高法院六十一年台上字第三０九九號判例、五
        十二年台上字第一三００號判例可資參照。經查，告訴人於警訊中指述：（
        問：於何時、地遭何人毆傷？傷勢？）於九十一年十一月中旬，在桃園市○
        ○○路七十八號，遭女子丙○○毆傷，造成我顱內慢性硬腦膜下腔出血；（
        問：案發當時莊女有無持械？毆打你身體何部位？）她持自己所穿的女用木
        製脫鞋，打我頭部；（問：案發當時你在案發地點作何事？為何莊女會與你
        在一起？）案發之前我和一群朋友在外喝酒，喝完後回到桃市○○○路七十
        八號我所開設的鑄模廠泡茶聊天，當時莊女一直都有參加，泡完茶朋友先走
        後，莊女要向我借錢，我不願借她，就因此而吵架，進而動手打我等語（見
        偵查卷第六頁），而於偵查中指述：（問：告何人？何事？）丙○○，傷害
        ，約九十一年十二月中，在桃市○○○路七十八號用皮鞋打我的頭部，害我
        縫了三針等語（見偵查卷第十四頁反面），復於本院審理程序中指稱：（問
        ：被告何時打你？）九十一年十一月十五日。‧‧被告用拖鞋是木質製造，
        外有包皮質的，跟是平的；（問：如何證明發病與被告打你有關？為何間隔
        三個月？）那時很痛，但沒有事情，後來才發現，醫生說我是腦血管破裂。
        因為我沒有跌倒也沒有和人打架等語（見本院九十二年七月十四日訊問筆錄
        ），據上，足見告訴人於警訊、偵查及本院審理所為之指述，其中就被告打
        傷告訴人之時間、持何物毆打等節均非一致，是否與事實相符已非無疑。況
        依告訴人上開於本院所述，堪認其係因於案發當時並未發現頭部有任何外觀
        上之異狀，以致於事隔三月後始提出本件告訴，而其卻於偵查中指述其因被
        告上開所為之傷害行為，致使頭部縫三針，亦徵其前後所述存有矛盾，是告
        訴人之指述顯有瑕疵，自不得據之為認定被告有罪之唯一證據。
  （二）至卷附由告訴人所提出之診斷證明書一紙，固可證明告訴人於九十二年三月
        四日至同年三月十一日因顱內慢性硬腦膜下腔出血住院；於九十二年三月五
        日接受腦部手術等節，然告訴人所受上開傷害究係因何故所致？是否有外力
        介入，或因告訴人本身身體所生之病變？倘有外力介入，又係何種外力？何
        人所為？等情均無法據以證明。況依告訴人上開於本院所述，可見告訴人於
        案發當時並未自覺受有傷害，而係因事後經醫發現有腦血管破裂之症狀，且
        佐以其沒有跌倒也沒有和人打架，始自行推論其所受上開傷勢係因被告之傷
        害行為所致，則告訴人所受之上開傷害，是否經外力介入殊值懷疑，更難以
        該診斷證明書逕認係因他人之傷害行為所造成。另經本院向財團法人長庚紀
        念醫院林口分院就告訴人所受上開傷害有否可能係於九十一年十一、十二月
        間所受之傷害，而延至九十二年三月間才發病等事項函查結果，該分院雖函
        覆「慢性硬腦膜下腔出血，一般在受傷後二個月內發病為多，因此無法排除
        為九十一年十一月至十二月所受傷害造成之可能性」等語，有該院九十二年
        七月二十三日（九二）長庚院法字第○八○四號函在卷可稽，然據上開函覆
        內容至多僅可認定告訴人可能因於九十一年十一月至十二月間，受有傷害而
        致日後產生上開病症，至所受傷害之性質為何？及係何人所為？等節亦皆無
        法因之遽認，職是，自不得據上開診斷證明書即認定被告確有為本件傷害犯
        行。
  （三）告訴人雖以證人甲○○、簡廷春目賭本案案發過程為由，聲請傳訊該二名證
        人，以證明被告確於前述時、地毆打告訴人成傷之情，然告訴人既於警訊中
        陳稱：‧‧泡完茶朋友先走後，丙○○要向我借錢，我不願借她，就因此而
        吵架，進而動手打我；當時沒有他人在現場等語（見偵查卷第六頁反面），
        足認依告訴人所指案發當時應無其他目擊證人，且證人甲○○、簡廷春亦均
        於本院審理中結證稱：其等並未見到被告打告訴人等語（見本院九十二年九
        月一日審理筆錄），當無從據證人甲○○、簡廷春上開所證即為被告不利之
        認定甚明。
  （四）綜上所述，被告所辯尚非無據，要無法僅憑公訴意旨上開所述論罪依據，即
        認被告有如公訴人所指之傷害犯行，依首揭法條說明及判例意旨，自應就被
        告為無罪之諭知。
據上論斷，應依刑事訴訟法第三百零一條第一項，判決如主文。
本案經檢察官廖先志到庭執行職務。
中      華      民國      九十二    年     九    月      十五     日
                                臺灣桃園地方法院刑事第十二庭
                                    審判長  游  紅  桃
                                    法  官  曾  雨  明
                                    法  官  王  美  玲
右正本證明與原本無異。
如不服本判決，應於判決送達後十日內向本院提出上訴狀( 應附繕本 )，上訴於
臺灣高等法院。
                                    書記官   張嘉雯
中     華      民      國      九十二     年     九    月      十六     日


司法院資訊處製作；財團法人民間司法改革基金會備份。
